【裁判字號】    98,上易,1809
【裁判日期】    980826
【裁判案由】    竊盜
【裁判全文】
臺灣高等法院刑事判決                98年度上易字第1809號
上  訴  人
即  被  告  乙○○
上列上訴人因竊盜案件，不服臺灣臺北地方法院97年度易字第
3765號，中華民國98年6月26日第一審判決（起訴案號：臺灣臺
北地方法院檢察署97年度偵字第24009號），提起上訴，本院判
決如下：
    主  文
上訴駁回。
    犯罪事實
一、乙○○前因犯竊盜、搶奪等罪，經臺灣彰化地方法院以95年
    度訴字第1635號分別判處有期徒刑4月、7月、10月，定應執
    行刑為有期徒刑1年6月確定，嗣經同院以96年度聲減字第63
    0號裁定各減為有期徒刑2月、3月又15日、5月，定應執行刑
    為有期徒刑9月確定，甫於民國96年7月15日縮刑期滿執行完
    畢。詎乙○○猶未悔改，其於97年9月4日第一天在大吉旺搬
    家公司上班，並於該日上午11時許，與同事丙○○、丁○○
    、己○○、戊○○等人一同前往客戶甲○○位於臺北市中正
    區○○○路○段76號6樓之1住處搬家，見甲○○與其母親均
    忙於搬家整理，其二人將包包放置於客廳沙發上，認有機可
    趁，竟意圖為自己不法之所有，竊取包包內之現金新臺幣（
    下同）13,060元、GUCCI零錢包1個及手錶1只，得手後即下
    樓向戊○○表示伊不滿丙○○對伊說話之態度不佳，欲辭職
    不幹云云，旋搭乘計程車離開該處。嗣因甲○○察覺遭竊，
    報警處理，始悉上情。
二、案經甲○○訴由臺北市政府警察局中正第二分局報告臺灣臺
    北地方法院檢察署檢察官偵查起訴。
    理      由
一、訊據被告乙○○固坦承當日係第一天在大吉旺搬家公司上班
    ，並與同事丙○○、丁○○、己○○、戊○○等人一同前往
    告訴人甲○○羅斯福路住處搬家，嗣並先行離去等情，惟矢
    口否認有何竊盜犯行，辯稱：伊搬家時，都有其他人一起在
    搬，並非單獨一人，係因丙○○對伊說：你搬家怎麼搬不動
    等語，就決定不做了，後來有回到大吉旺搬家公司跟當初面
    試伊的庚○○經理說工作不想做了，並非毫無告知而離去，
    亦無竊取告訴人財物云云。
二、本院查：
(一)告訴人甲○○於97年9月4日委請大吉旺搬家公司搬家，惟於
    上午11時許搬家過程中，發現其與其母親原放置於客廳沙發
    上包包內之現金13,060元、GUCCI零錢包1個及手錶1只均遭
    竊不見等事實，業據證人甲○○於本院證稱：當天我是請大
    吉旺公司搬家，有3、4位搬家工人在家中進進出出，當天搬
    家公司搬了三趟，上午11點左右工人第一趟出去的時候，我
    母親為了要清點給付搬家工人的費用，發現皮包裡面的現金
    1萬多元不見了，我也去檢查我的皮包，皮包還在，但是裡
    面現金、零錢包、手錶1支也不見了，我就馬上打電話給領
    班丁○○，丁○○表示有一位搬家工人先離開，他會詢問公
    司以後，再回電話給我，後來他回電話給我，說他們有一位
    工人因為不適應，所以先行離開，我跟我母親就報警處理。
    警察約10分鐘之後就到我家了，4名搬家工人後來也回到我
    家繼續搬第二趟，丁○○有提供先行離開的搬家工人電話給
    警方，警察撥打給對方後，對方表示人現在在高雄，之後警
    方再撥電話給他，就撥不通了，我與我母親的包包原先是放
    在客廳的沙發上，當時搬家情況很亂，工人如果要經過該處
    ，是可以經過的，我是在客廳看報紙、吃早餐，但是中間也
    有離開，我有走來走去，並到樓下去查看搬家狀況，我母親
    則幾乎不在客廳，大部分都是跑來跑去等語明確（見原審卷
    第56至58頁）。
(二)被告雖參與搬家，惟未完成搬家工作，即於途中先行離去之
    事實，業據大吉旺搬家公司之員工即證人丙○○、丁○○、
    戊○○、己○○於原審審理時證述綦詳。證人丙○○證稱：
    當天我和丁○○、乙○○、己○○、戊○○共5人前往搬家
    ，丁○○負責跟客戶寫契約書，分配我們的工作，我負責在
    樓上拆床，己○○、戊○○在樓下負責把東西疊到停在樓下
    的卡車上，丁○○負責在樓上下貨，將要搬的東西從屋內搬
    到電梯間去，乙○○負責顧電梯，並幫忙從室內把東西搬進
    電梯，我有把拆下來的床交給乙○○搬到屋外去，後來車子
    上路開往新家的途中，丁○○就接到客戶的電話，客戶說手
    錶、皮包等東西不見了，我只有幫忙看一下看有無遺失的東
    西，當時我們有二台車，告訴人方面自己也有開車前往新家
    ，我們到達新家以後，有下車讓客戶甲○○查看車子的情形
    ，我們搬家工人之間也有把口袋的東西掏出來互相查看，結
    果都沒有發現遭竊的東西，後來我聽戊○○講，才知道乙○○做到一半就先走了，有一次我叫他拿床的時候，有對他比
    較大聲，我有責備他說：搬家還搬不動，被告也好像沒有什
    麼力氣的樣子等語（原審卷第43至45頁）；證人丁○○證述
    ：我跟丙○○在樓上搬家，己○○、戊○○在樓下，乙○○
    顧電梯上上下下，我是負責把東西從屋內搬到電梯口，丙○○是負責拆卸床之類的東西，乙○○是顧電梯的，搬到一半
    時乙○○就不見了，戊○○說好像是因為丙○○有罵乙○○
    的關係，所以乙○○就走掉了，東西上車第一趟出車之後，
    在途中客戶打電話給我說她們的錢財掉了，說要報警，後來
    我們有回到舊家繼續搬，到達時警察也已經在場，我有回報
    公司，並負責檢查剩下四名工人身上的東西，將包包打開來
    查看，口袋也有查看，但是沒有發現客戶的東西，乙○○本
    來是在顧電梯口，後來因為我們來不及推到電梯口，所以有
    請他進到屋內搬一些裝好箱的東西出去，我們大家各忙各的
    ，所以沒有看著他搬，我們做到一半，東西還沒有疊完，大
    約工作1小時的時候，乙○○就離開了，他離開後我們才出
    車等語（原審卷第46至48頁）；證人戊○○證以：丁○○、
    丙○○、乙○○在樓上，我跟己○○在樓下負責把東西搬到
    車上，乙○○負責將屋內客廳、房間的東西推到電梯，將東
    西運送下來，給我與己○○搬到車上，第一趟去告訴人新家
    的時候，告訴人有打電話給領班丁○○說東西失竊了，我們
    把東西搬到新家歸定位後，我和丙○○、丁○○、己○○四
    個人就相互檢查對方身上有無客戶失竊的東西，車上也有查
    看，不過沒有發現什麼東西，都是我們自己的物品，至於乙○○，他上去沒有多久就坐電梯下來，說跟丙○○發生口角
    ，乙○○說丙○○在旁邊一直碎碎念，而且他的手也有受傷
    ，讓他做不下去，所以就說他不想做了，並自行坐計程車回
    公司，乙○○是在我們還在搬運、還沒有出車的時候，就已
    經先離開等語（原審卷第48至49頁）；證人己○○則證稱：
    我跟戊○○在樓下疊車，也就是將樓上下來的東西搬到車上
    去，丁○○、丙○○在樓上出貨、拆床，乙○○是在樓上顧
    電梯，但如果樓上來不及，他會幫忙從屋內把東西搬到電梯
    裡，後來第一趟車子要去告訴人新家時，告訴人打電話給丁○○說財物不見了，到新家卸完貨，我們就互相檢查對方有
    無拿客戶的東西，身上有檢查，車內的東西也有全部去翻，
    但沒有發現客戶不見的東西，在第一趟車子還沒有疊完的時
    候，乙○○就離開現場，我有聽到他說樓上的師傅對他很兇
    ，他就說他要先走，我就不理他，繼續疊車，乙○○是在告
    訴人發覺財物失竊前就離去了等語（原審卷第50至51頁）。
    另被告離開告訴人住處，返回大吉旺搬家公司後，即以無法
    接受丙○○之言語對待為由，隨即辭職離去等情，亦據證人
    即時任大吉旺搬家公司經理之庚○○證稱：乙○○是透過我
    們公司固定的人力仲介進來的，被告只做一天，97年9月4日
    當天我派他跟丁○○等人一起出車去搬家，因為裡面有幹部
    及資深的員工，可以教導他，後來幹部丁○○打電話通知我
    ，告訴我乙○○做到一半不見了，問我是不是有回公司，乙○○確實有回到公司，我問他怎麼回事，他表示被某位員工
    以不好的言語對待，無法接受，所以就不做了，照他形容的
    樣子，我覺得他講的是丙○○，乙○○回到公司之後，我跟
    他了談一下，大約一、二十分鐘後他就離職離開公司，乙○○打包離開公司以後，丁○○就打電話回來通報說客戶家中
    有東西不見了，等到警方接手，確認東西不見以後，我打乙○○的手機給他，並且聯絡仲介，乙○○接到電話時表示他
    已經坐車回南部了，我告訴他事情已經發生，希望他回台北
    處理，後續的事情，我便不清楚等語甚詳（原審卷第52 至
    53頁）。被告對於其搬家至一半即先行離去，告訴人隨即發
    現財物遭竊之事實，亦供承在卷。
(三)按認定犯罪事實所憑之證據，並不以直接證據為限，即綜合
    各種間接證據，本於推理作用，為認定犯罪事實之基礎，如
    無違背一般經驗法則，尚非法所不許，最高法院27年滬上字
    第64號、44年台上字第702號判例意旨可資參照。本件依當
    日參與搬家之證人丙○○、丁○○、戊○○、己○○上開所
    證，因戊○○與己○○均在樓下將物品搬運上車，而幾乎未
    在告訴人住處停留，故可排除其二人偷竊涉案之可能；至於
    丁○○、丙○○及被告雖均有進入告訴人住處屋內搬運物品
    ，而有接觸告訴人包包之機會，然告訴人係於被告中途離去
    之後，即發現其財物遭竊，依證人丙○○、丁○○、戊○○
    、己○○所證，渠等接獲告訴人通知財物不見後，曾相互檢
    視彼此之口袋，並查看車輛，然均未發現贓物或其他異狀，
    其後尚繼續完成搬家，並於當日下午配合警方調查製作筆錄
    ，顯見其等竊取告訴人財物之可能性微乎其微，否則如何能
    通過彼此之檢查，並繼續完成搬家工作，而不遭他人及警方
    察覺。反觀被告係第一日上班，參與搬運工作未久即以丙○○對其說話大聲、態度不佳為由，逕自離去，離去後告訴人
    隨即發現東西遭竊而報警處理，其離去之時間與告訴人發現
    遭竊之時間點甚為吻合，而具有高度之關連性，告訴人與其
    母親因忙於整理搬家物品，亦有忙碌、頻繁進出而疏於注意
    之情。參以證人戊○○、丙○○、丁○○均證稱被告當日穿
    著公司制服，係短袖上衣及短褲，褲子有兩個口袋等情（原
    審卷第49、50頁），佐以告訴人遭竊之現金1萬餘元，其體
    積非大，另證稱遭竊之零錢包係小的零錢包，大小可以放入
    口袋等語（原審卷第77頁），手錶1只更屬體積小之物品，
    被告自可能得以順利將竊取之現金、零錢包、手錶放置於口
    袋後，逃逸離去。從而本件依憑前揭各項間接證據，本於推
    理作用而依經驗法則判斷結果，仍堪認定被告確有竊取告訴
    人財物後，藉言不滿丙○○說話之態度而逃逸離去之竊盜事
    實。被告否認犯行，辯稱並無偷竊云云，自不足採。本件事
    證明確，被告犯行堪以認定，應依法論科。
三、原審核被告所為，係犯刑法第320條第1項之竊盜罪。查被告
    前因犯竊盜、搶奪等罪，經臺灣彰化地方法院以95年度訴字
    第16 35號分別判處有期徒刑4月、7月、10月，定應執行刑
    為有期徒刑1年6月確定，嗣經同院以96年度聲減字第630 號
    裁定各減為有期徒刑2月、3月又15日、5月，定應執行刑為
    有期徒刑9月確定，甫於96年7月15日縮刑期滿執行完畢，有
    臺灣高等法院被告前案紀錄表附卷可考，其受有期徒刑執行
    完畢後，5年以內故意再犯本件有期徒刑以上之罪，為累犯
    ，應依法加重其刑。爰審酌前有前科，素行非佳，本應審慎
    自持，詎利用前往告訴人住處搬家，告訴人與其母親忙於整
    理之機會，下手竊取渠等財物，隨即逃逸離去，對告訴人已
    生一定程度損害，並斟酌其犯罪之動機、目的、手段，暨犯
    後否認犯罪之態度等一切情況，適用刑法第320條第1項、第
    47條第1項，刑法施行法第1條之1，判決乙○○竊盜，累犯
    ，處有期徒刑拾月。其認事用法，核無違誤。被告上訴意旨
    稱：為何憑伊有竊盜前科即判伊刑，戊○○也有竊盜前科，
    事發後亦辭職為何不判其刑，四位證人有說檢查車上物品，
    伊確實沒有偷東西。惟查：被告犯罪事證明確，已如上述，
    被告上訴仍執陳詞，指摘原判決不當，為無理由，應予駁回
    。
據上論斷，應依刑事訴訟法第368條，判決如主文。
本案經檢察官曾忠已到庭執行職務。
中    華    民    國    98    年    8     月    26    日
                  刑事第九庭審判長法  官  陳貽男
                                  法  官  許宗和
                                  法  官  何信慶
以上正本證明與原本無異。
不得上訴。
                                  書記官  鄒賢英
中    華    民    國    98    年    8     月    27    日
附錄本案論罪科刑法條全文
中華民國刑法第320條：
意圖為自己或第三人不法之所有，而竊取他人之動產者，為竊盜
罪，處5年以下有期徒刑、拘役或500元以下罰金。


司法院資訊處製作；財團法人民間司法改革基金會備份。
